【裁判字號】    95,簡上,518
【裁判日期】    950929
【裁判案由】    傷害
【裁判全文】
臺灣板橋地方法院刑事判決             95年度簡上字第518號
上  訴  人  臺灣板橋地方法院檢察署檢察官
上  訴  人
即  被  告  乙○○○
上列上訴人因被告傷害案件，不服本院九十五年度簡字第二九四
三號中華民國九十五年六月二十八日第一審簡易判決（聲請簡易
判決處刑書案號：臺灣板橋地方法院檢察署九十五年度偵字第七
八三八號），提起上訴，本院管轄第二審之合議庭裁定依簡式審
判程序審理，本院判決如下：
    主  文
上訴駁回。
乙○○○緩刑貳年。
    事  實
一、乙○○○曾於民國八十九年間，因違反化粧品衛生管理條例
    案件，經本院以八十九年度板簡字第二００三號判決判處罰
    金新臺幣（下同）五萬元，於九十一年一月四日繳清罰金執
    行完畢（於本件不構成累犯），詎仍未知所戒慎，緣乙○○
    ○因前與甲○○之母陳碧珠間存有合會會款糾紛，乙○○○
    遂於九十五年一月十八日十八時許，與其夫丙○○偕同與陳
    碧珠同有前開會款糾紛之其他會員之子計真實姓名年籍不詳
    之成年男子五人，前往陳碧珠位於臺北縣永和市○○里○○
    路二一八巷三號五樓住處欲與陳碧珠商談會款積欠事宜，並
    推由乙○○○在陳碧珠前開住處一樓按電鈴要求陳碧珠下樓
    商談，經陳碧珠之子甲○○應門並自前開住處下樓後，因乙
    ○○○及前開真實姓名年籍不詳之成年男子五人與甲○○間
    ，就所商談陳碧珠積欠合會會款協議改由甲○○清償還款並
    要求甲○○簽立本票等事宜未果，乙○○○見甲○○態度強
    硬，雖明知徒手毆打足以造成他人身體受傷之結果，猶與前
    開真實姓名年籍不詳之成年男子五人間基於傷害之犯意聯絡
    ，由該等真實姓名年籍不詳之成年男子一擁而上，以木棍及
    徒手毆打甲○○，嗣乙○○○見甲○○遭圍毆追打復向路人
    求救報警，因恐事端擴大始要求前開真實姓名年籍不詳之成
    年男子五人停止毆打，然甲○○已受有頭部外傷之傷害。
二、案經甲○○訴請臺北縣政府警察局永和分局報告臺灣板橋地
    方法院檢察署檢察官偵查後聲請簡易判決處刑。
    理  由
一、認定事實所憑之證據：
    訊據被告乙○○○對於前揭犯罪事實均坦承不諱，核與證人
    即告訴人甲○○於警詢證述及本院審理中具結後證述情節相
    符。此外，告訴人確受有頭部外傷之傷害乙節，並有告訴人
    所提出天主教會耕莘醫院永和分院乙種診斷證明書在卷可稽
    ，足認被告有如事實欄所述之犯行，本件事證明確，被告犯
    行堪以認定。
二、新舊法比較：
(一)、刑法第二條：
    查被告行為後，刑法第二條第一項於九十四年二月二日以華
    總一義字第09400014901 號令修正公布，並自九十五年七月
    一日起施行；修正後刑法第二條第一項規定，已將新舊法律
    適用之「從新從輕」原則，改採「從舊從輕」原則，而此規
    定僅係規範行為後法律變更所生新舊法律比較適用之準據法
    ，並非實體刑罰法律，自不生行為後法律變更之比較適用之
    問題，應逕行適用新法第二條第一項之規定。
(二)、刑法第二十八條之規定：
    刑法第二十八條雖修正為二人以上共同「實行」犯罪之行為
    者，皆為正犯，然本案被告無論依修正前或修正後之刑法第
    二十八條，均屬共同正犯，故就此部分而言，新法並未更有
    利於被告。
(三)、刑法第二百七十七條第一項傷害罪之法定刑為罰金刑部分：
    刑法第二百七十七條第一項傷害罪之法定刑為三年以下有期
    徒刑、拘役或一千元以下罰金，本條雖未經修正，然據修正
    後刑法施行法增訂第一條之一：「中華民國九十四年一月七
    日刑法修正施行後，刑法分則編所定罰金之貨幣單位為新臺
    幣。九十四年一月七日刑法修正時，刑法分則編未修正之條
    文定有罰金者，自九十四年一月七日刑法修正施行後，就其
    所定數額提高為三十倍。但七十二年六月二十六日至九十四
    年一月七日新增或修正之條文，就其所定數額提高為三倍」
    及刑法第三三條第五款修正為：「主刑之種類如下：五、罰
    金：新臺幣一千元以上，以百元計算之」等規定，是依修正
    後之法律，刑法第二百七十七條第一項傷害罪所得科處之罰
    金刑，最高為新臺幣三萬元、最低為新臺幣一千元；然依被
    告行為時之刑罰法律，即罰金罰鍰提高標準條例第一條前段
    規定之提高倍數十倍及刑法第三十三條第五款規定之罰金最
    低額一元計算，該罪之罰金刑最高為銀元一萬元，最低額為
    銀元十元，若換算為新臺幣，最高額雖與新法同為新臺幣三
    萬元，然最低額為新臺幣三十元。是比較上述修正前、後之
    刑罰法律，自以被告行為時之法律較有利於被告。
(四)、刑法第四十一條第一項前段關於易科罰金之規定：
    依修正前刑法第四十一條第一項及廢止前罰金罰鍰提高標準
    條例第二條之規定，應以銀元三百元即新臺幣九百元折算一
    日，惟若依修正後刑法第四十一條第一項前段（原罰金罰鍰
    提高標準條例第二條已同時刪除）之規定，應以新臺幣一千
    元、二千元或三千元折算一日，二者相較之下，應以修正前
    之規定較有利於被告。
(五)、綜合上述各條文修正前、後之比較，並依諸「新舊刑法關於
    刑之規定，雖同採從輕主義，係適用最有利於行為人之法律
    ，既曰法律，自較刑之範圍為廣，比較時應就罪刑有關之共
    犯、未遂犯、連續犯、牽連犯、結合犯以及累犯加重、自首
    減輕、暨其他法定加減原因、與加減例等一切情形，綜其全
    部之結果，而為比較，再適用有利於行為人之法律處斷」（
    參照最高法院二十四年上字第四六三四號判例要旨）及修正
    後刑法第二條第一項前段、後段規定之「從舊、從輕」原則
    ，爰依整體比較結果，適用被告行為時之法律，即修正前刑
    法之相關規定予以論處。
三、應適用之法律：
    核被告所為，係犯刑法第二百七十七條第一項之傷害罪。
四、維持原判決及駁回上訴之理由：
(一)、原審以被告罪證明確，並審酌被告有上揭事實欄所載之犯罪
    科刑、執行紀錄及其犯罪之動機、目的、對告訴人傷害之程
    度、犯後態度，暨尚未與告訴人達成民事和解等一切情狀，
    依刑事訴訟法第四百四十九條第一項前段、第三項，刑法第
    二百七十七條第一項（贅載前段）、第二十八條、第四十一
    條第一項前段，罰金罰鍰提高標準條例第一條前段、第二條
    ，判處被告拘役五十日，並諭知如易科罰金，以銀元三百元
    折算一日，認事用法，俱無違誤，量刑亦屬妥適，應予維持
    。從而，上訴人即被告指摘原判決不當，求為減輕其刑，為
    無理由，應予駁回；又被告於本院審理中已與告訴人達成調
    解，即被告願給付告訴人二十一萬元，其給付方法為被告以
    之前告訴人之母陳碧珠尚積欠被告之會款三十三萬元作為抵
    銷，抵銷之後，原告之母陳碧珠僅尚欠被告會款十二萬元，
    告訴人也同意被告行使上開抵銷權；告訴人願意原諒被告本
    件傷害犯行，且如本院給與被告緩刑宣告，告訴人也沒有意
    見等情，此有本院九十五年度附民字第三一四號調解筆錄在
    卷足憑，是被告既已賠償告訴人損失並與之達成和解，且就
    事實欄所述犯行亦已坦承不諱，則檢察官因告訴人指稱被告
    事後未予賠償，犯後否認犯行未見悔意因而提起
    本件上訴，亦無理由，應併予駁回。
(二)、惟按犯罪在新法施行前，於新法施行後之緩刑宣告，應適用
    新法第七十四條之規定（最高法院九十五年第八次刑事庭會
    議決議可資參照）。查被告未曾因故意犯罪受有期徒刑以上
    刑之宣告，有臺灣高等法院被告前案紀錄表在卷可稽，其因
    一時失慮偶罹刑章，經此次偵審程序及罪刑之宣告後，應能
    知所警惕，信無再犯之虞，本院認對其所宣告之刑以暫不執
    行為適當，爰依刑法第七十四條第一項第一款之規定併予宣
    告緩刑二年，以勵自新。
(三)、又刑法於九十四年二月二日修正公布，九十五年七月一日施
    行，就行為後法律變更如何適用之準據法，已由「從新從輕
    」改為「從舊從輕」，亦即除修正後之新法有利於行為人時
    ，例外適用最有利之法律外，要以適用行為時之舊法為原則
    ，則倘例外適用新法者，自應於裁判內對該例外適用為必要
    之說明。本件原審判決後，刑法關於共同正犯、罰金最低額
    度、易科罰金等規定雖均經修正施行，但比較前開規定新舊
    法變更適用，乃以修正前規定有利於上訴人即被告，本即應
    以原判決所適用之行為時法為原則，而非例外適用修正後之
    新法，是原判決雖未及比較適用法律，然對判決顯然不生影
    響，自毋庸撤銷改判（最高法院九十五年度台上字第三九三
    四號判決意旨可資參照）。因此，原審判決雖未及比較適用
    新舊法，然上訴本院後，經比較新舊法，行為後之法律並非
    較有利於行為人，仍應適用行為時法即前揭規定，則原判決
    適用行為時法即無不當，自不構成撤銷事由，併此敘明。
五、末按「除被告所犯為死刑、無期徒刑、最輕本刑為三年以上
    有期徒刑之罪或高等法院管轄第一審案件者外，於前條第一
    項程序進行中，被告先就被訴事實為有罪之陳述時，審判長
    得告知被告簡式審判程序之旨，並聽取當事人、代理人、辯
    護人及輔佐人之意見後，裁定進行簡式審判程序。」，刑事
    訴訟法第二百七十三條之一第一項定有明文。查本件被告所
    犯傷害罪，非最輕本刑為三年以上有期徒刑之罪，且被告於
    本院九十五年九月十九日審判程序進行中，復就被訴之事實
    為有罪之陳述，經告知被告簡式審判程序之旨，被告及公訴
    人對於本件改依簡式審判程序審理亦均表示無意見，是本院
    即依刑事訴訟法第四百五十五條之一第三項準用同法第三百
    六十四條及前揭同法第二百七十三條之一第一項規定，裁定
    本件進行簡式審判程序，末此敘明。
據上論斷，應依刑事訴訟法第四百五十五條之一第一項、第三項
、第三百六十四條、第二百七十三條之一第一項、第三百六十八
條，刑法第七十四條第一項第一款，判決如主文。
本案經檢察官郭季青到庭執行職務。
中    華    民    國    95    年    9     月    29    日
                        臺灣板橋地方法院刑事第十九庭
                              審判長法  官  許必奇
                                    法  官  曾正耀
                                    法  官  陳明偉
以上正本證明與原本無異。
不得上訴。
                                    書記官  陳慧儷
中    華    民    國    95    年    9     月    29    日


司法院資訊處製作；財團法人民間司法改革基金會備份。
